【裁判字號】    99,易,1696
【裁判日期】    990806
【裁判案由】    詐欺
【裁判全文】
臺灣臺北地方法院刑事判決              99年度易字第1696號
聲  請  人  臺灣臺北地方法院檢察署檢察官
被      告  甲○○
上列被告因詐欺案件，經檢察官聲請以簡易判決處刑（99年度偵
緝字第907、908、909、11233、11616號）及移送併辦（99年度
偵字第13523、14614號），本院認不宜以簡易判決處刑，改依通
常程序，而被告於通常程序之準備程序中，就被訴事實為有罪之
陳述，本院改依簡式審判程序，判決如下：
    主  文
甲○○犯幫助詐欺取財罪，處拘役伍拾伍日，如易科罰金，以新
臺幣壹仟元折算壹日。
    事  實
一、甲○○明知銀行或郵局等金融機關帳戶之存摺、提款卡、密
    碼，若交付不熟識之他人使用後，可能幫助犯罪集團掩飾或
    隱匿重大犯罪所得財物，致被害人與警方追查無門，且依其
    社會經驗，應有相當之智識程度，可預見其提供帳戶之存摺
    、金融卡及密碼供他人使用，將幫助他人從事不法犯罪行為
    之虞，卻仍不違反其本意，基於幫助他人詐欺取財之不確定
    故意，於民國98年8月3日申辦中華郵政股份有限公司新店郵
    局（下稱新店郵局）帳號00000000000000號存款帳戶之日起
    至同年8月23日間之某日，在臺北縣新店市○○路之麥當勞
    ，以新臺幣（下同）3,000元之代價，將其上開新店郵局帳
    戶之存摺、金融卡及密碼，售與真實姓名年籍不詳之成年男
    子。該成年男子與其所屬犯罪集團之其他成員取得上開帳戶
    後，乃基於意圖為自己不法所有之犯意聯絡，而為下列之行
    為：
(一)、於98年8月23日晚上6時前之某時，以帳號「chen_linray」
    之賣家名義，在雅虎奇摩拍賣網站上，刊登「愛心墜飾長夾
    1只，廠牌：Samantha Thavasa、顏色：粉紅色，網路定價
    ：2,290元」之不實拍賣訊息，適有己○○於98年8月23日晚
    上6時許，在其位於桃園市○○○街住處上網瀏覽，誤信為
    真，以2,200元議價購買該只長夾，該集團成員旋告以需先
    付款，待賣家確認付款後再寄送商品，致己○○陷於錯誤，
    於同日晚上7時1分許，在其住處，以網路ATM轉帳方式，轉
    帳2,200元至該集團成員所指示之上開甲○○所申辦之新店
    郵局帳戶。
(二)、於98年8月24日某時，在不詳之拍賣網站上，刊登「筆記型
    電腦」之不實拍賣訊息，適有丙○○於98年8月24日上午9時
    55分許前之某時，在其位於基隆市七堵區住處上網瀏覽，誤
    信為真，以8,000元之價格標購，該集團成員旋告以需先付
    款，待賣家確認付款後再寄送商品，致使丙○○陷於錯誤，
    於同日上午9時55分許，至基隆市○○路郵局，以ATM轉帳方
    式，轉帳8,000元至該集團成員所指示之上開甲○○所申辦
    之新店郵局帳戶。
(三)、於98年8月24日下午5時前之某時，以帳號「amy1055」之賣
    家名義，在pchome拍賣網站上刊登「全新SONY ERRICSSON
    T707，GSM、四頻、WCDMA手機，加送2G卡，全配，即時通帳
    號sky.qingqing@hotmail.com、loveww66@hotmail.com」之
    不實拍賣訊息，適有丁○○於98年8月24日下午5時許，在其
    位於臺南市安南區之工作地點上網瀏覽，誤信為真，旋即以
    MSN即時通與該賣家聯繫，並以5,000元之價格議價成功，該
    集團成員旋於MSN訊息上，提供甲○○上開新店郵局帳戶之
    帳號資料，並告以需先付款，待賣家確認付款後再寄送商品
    ，致丁○○陷於錯誤，於同日下午5時45分許，至臺南市○○區○○路上之便利超商，以ATM轉帳方式，轉帳5,000元至
    該集團成員所指示之上開甲○○所申辦之新店郵局帳戶。
(四)、於98年8月25日下午2時之某時，以帳號「jade_shu」之賣家
    名義，在雅虎奇摩拍賣網站，刊登「防潮家82公升電子防潮
    箱（D–82C）送小腳架﹢CD包」之不實拍賣訊息，適有乙○○於同日下午2時許，在其位於彰化縣埤頭鄉○○村○○路
    住處上網瀏覽，誤信為真，以3,050元之價格標購，該集團
    成員以簡訊提供甲○○上開新店郵局帳戶資料，並以電話告
    知乙○○待公司確認付款後之翌日寄送商品，致乙○○陷於
    錯誤，旋在其上開住處，以臺灣網路銀行ATM轉帳方式，轉
    帳3,050元至該集團成員所指示之上開甲○○所申辦之新店
    郵局帳戶。
(五)、於98年8月25日下午5時30分前之某時，以帳號「nino_kaza
    」之賣家名義，在雅虎奇摩拍賣網站，刊登「飛利浦牌HD–
    4412型黑晶爐1台」之不實拍賣訊息，適有庚○○於同日下
    午5時30分許，在其位於嘉義市○區○○路住處上網瀏覽，
    誤信為真，以1,400元之價格標購，該集團成員並告以需先
    付款，待賣家確認付款後再寄送商品，致庚○○陷於錯誤，
    旋於其上開住處，以台新網路銀行ATM轉帳方式，轉帳1,400
    元至該集團成員所指示之上開甲○○所申辦之新店郵局帳戶
    。
(六)、於98年8月26日凌晨2時前之某時，以帳號「peggy71322」之
    賣家名義，在雅虎奇摩拍賣網站上，刊登「車車小舖Altina
    A860，4.3吋GPS衛星導航，內建200萬鏡頭，電子郵件信箱
    peggy71322@sed.net.tw」之不實拍賣訊息，適有辛○○於
    98年8月26日凌晨2時許，在其位於臺東市○○路住處上網瀏
    覽，誤信為真，以3,960元之價格標購，該集團成員提供甲○○上開新店郵局帳戶之帳號資料，並告以需先付款，待賣
    家確認付款後再寄送商品，致辛○○陷於錯誤，於同日上午
    7時34分、7時36分許，以ATM轉帳方式，接續轉帳1,300元、
    2,960元至該集團成員所指示之上開甲○○所申辦之新店郵
    局帳戶。
(七)、又於98年8月26日上午10時11分許，適有戊○○在其位於臺
    北縣新莊市○○路住處上網瀏覽，亦在雅虎奇摩拍賣網站上
    ，見同上開(六)所載之不實拍賣訊息，誤信為真，以5,100元
    之價格標購，該集團成員提供甲○○上開新店郵局帳戶之帳
    號資料，並告以需先付款，待賣家確認付款後再寄送商品，
    致戊○○陷於錯誤，旋於上開住處，以中華郵政網路ATM轉
    帳方式，轉帳5,100元至該集團成員所指示之上開甲○○所
    申辦之新店郵局帳戶。上開款項旋即均遭詐欺集團成員提領
    一空。嗣因己○○等人均未收受商品，發覺有異，報警處理
    ，始查悉上情。
二、案經己○○、辛○○訴由桃園縣政府警察局桃園分局、基隆
    市警察局第三分局、嘉義市政府警察局第一分局報請臺灣桃
    園、基隆、嘉義地方法院檢察署檢察官呈請臺灣高等法院檢
    察署檢察長令轉；臺北縣政府警察局新莊分局、臺東縣警察
    局臺東分局報請臺灣臺北地方法院檢察署檢察官偵查後，聲
    請以簡易判決處刑及移送併辦。
    理  由
一、本件被告甲○○所犯係死刑、無期徒刑、最輕本刑為3年以
    上有期徒刑以外之罪，其於本院準備程序中就被訴事實為有
    罪之陳述，經受命法官告知簡式審判程序之旨，並聽取其與
    公訴人之意見後，認無不得或不宜改依簡式審判程序進行之
    情形，爰依刑事訴訟法第273條之1第1項規定，裁定本件由
    受命法官獨任進行簡式審判程序，合先敘明。
二、訊據被告對於上揭時、地，將其所申辦之前開新店郵局帳戶
    之存摺、金融卡及密碼，以3,000元之代價出售予真實姓名
    不詳之成年人等情，坦承不諱。且查：
(一)、被告所申辦之上開新店郵局帳戶，復遭犯罪集團成員利用，
    向己○○、丙○○、丁○○、乙○○、庚○○、辛○○、戊○○詐取財物之事實，亦據證人即被害人己○○、丙○○、
    丁○○、乙○○、庚○○、辛○○、戊○○證述綦詳，被告
    上開新店郵局帳戶之開戶資料暨交易紀錄、網頁列印資料、
    中華郵政WebATM轉帳明細表、中華郵政公司自動櫃員機交易
    明細表、中國信託銀行ATM交易明細表、臺灣銀行網路ATM交
    易明細表、台新銀行個人網路銀行存款交易明細查詢、中華
    郵政WebATM交易明細查詢資料附卷為憑。足認被告所提供之
    帳戶確曾遭詐欺集團所使用，而向證人曹玉玲為詐欺取財之
    犯行甚明。
(二)、按刑法上之故意，可分為直接故意與不確定故意（間接故意
    ），所謂「不確定故意」，係指行為人對於構成犯罪之事實
    ，預見其發生而其發生並不違背其本意者，刑法第13條第2
    項定有明文。查個人之存摺與金融卡，專有性甚高，並非一
    般自由流通使用之物，縱需交他人使用，亦必基於信賴關係
    或特殊事由，自不可能隨意交予完全不相識之人任意使用，
    更況不肖之徒為掩飾不法行徑，避免執法人員之追究處罰，
    經常利用他人帳戶之存摺、金融卡及密碼轉帳或提領犯罪所
    得，藉以掩蓋犯罪行為之情形，業經新聞及電視等大眾傳播
    系統多所報導，政府亦宣導民眾注意防範，被告上開新店郵
    局之帳戶時，業已年滿30歲、身心健全、智識程度為一般程
    度之成年人，並非年幼無知或與社會隔絕之人，依其智識能
    力及社會生活經驗，對於將自己開設之帳戶存摺、金融卡及
    密碼交予不相識之人，該帳戶將有可能會被利用作為實行犯
    罪行為之工具一事應有所預見，其竟仍執意將所申辦之金融
    卡帳戶供人使用，對於他人持以犯罪之事實，自不違背其本
    意，已符合前開「不確定故意」之要件。
(三)、綜上所述，本件事證明確，被告犯行，堪以認定，應依法論
    罪科刑。
三、按刑法上之幫助犯，係對於犯罪與正犯有共同之認識，而以
    幫助之意思，對於正犯資以助力，而未參與實施犯罪之行為
    者而言，是以，如未參與實施犯罪構成要件之行為，且係出
    於幫助之意思提供助力，即屬幫助犯，而非共同正犯。被告
    以其所有上開新店郵局帳戶之存摺、金融卡及密碼，提供予
    他人使用，以遂行該他人詐欺之犯行，固如上述，然被告單
    純提供帳戶供人使用之行為，並不等同於向被害人施以欺罔
    之詐術行為。是核其提供前開帳戶之金款卡及密碼，對於該
    詐騙集團詐欺取財犯行資以助力之行為，係犯刑法第30條第
    1項、第339條第1項詐欺取財罪之幫助犯。被告以1個提供帳
    戶行為，雖幫助詐欺集團成員先後向被害人己○○、丙○○
    、丁○○、乙○○、庚○○、辛○○、戊○○等7人詐欺取
    財，而侵害不同之法益，然被告僅有1次提供存摺、金融卡
    及密碼之行為，其客觀上僅存在單一之幫助行為，應僅成立
    一幫助犯之罪；至於詐欺集團成員分別向不同人行騙，正犯
    之罪數並不影響被告行為之罪數，被告仍應認僅有1幫助詐
    欺取財之行為。又被告係幫助犯，依刑法第30條第2項規定
    ，按正犯之刑減輕之。至於臺灣臺北地方法院檢察署99年度
    偵字第13523號、第14614號移送併辦部分（即被害人丁○○
    、乙○○部分），雖未經檢察官起訴，然被告提供帳戶之行
    為僅有1個，應僅論以一幫助詐欺取財之行為，業如前述，
    是關於被害人丁○○、乙○○部分，因與經檢察官起訴之犯
    行部分，為單純之一罪關係，而為起訴效力所及，本院自得
    併予審究。爰審酌被告明知詐騙行為猖厥，仍提供其之帳戶
    予不法份子使用，除使被害人己○○等人分別受有財物之損
    害外，並造成國家查緝犯罪之困難，嚴重破壞社會治安及金
    融秩序，所為實不足取，惟依考量其犯後坦認犯行，尚知悔
    悟，又無其他刑事前案紀錄，有臺灣高等法院被告前案紀錄
    表在卷可按，素行良好，及其智識程度、犯罪手段等一切情
    狀，量處如主文所示之刑，併諭知易科罰金之折算標準，以
    資懲儆。
據上論斷，應依刑事訴訟法第452條、第273條之1第1項、第284
條之1、第299條第1項前段，刑法第30條第1項前段、第2項、第
339條第1項、第41條第1項前段，刑法施行法第1條之1，判決如
主文。
本案經檢察官郭騰月到庭執行職務。
中    華    民    國    99    年    8     月    6     日
                  刑事第十四庭  法  官  李殷君
以上正本證明與原本無異。
如不服本判決應於收受送達後10日內向本院提出上訴書狀，並應
敘述具體理由；其未敘述上訴理由者，應於上訴期間屆滿後20日
內向本院補提理由書（均須按他造當事人之人數附繕）「切勿逕
送上級法院」。
                                書記官  殷玉芬
中    華    民    國    99    年    8     月    11    日
附錄本判決論罪科刑法條全文：
中華民國刑法第339條
意圖為自己或第三人不法之所有，以詐術使人將本人或第三人之
物交付者，處5年以下有期徒刑、拘役或科或併科1千元以下罰金
。
以前項方法得財產上不法之利益或使第三人得之者，亦同。
前二項之未遂犯罰之。

司法院資訊處製作；財團法人民間司法改革基金會備份。
